【裁判字號】    95,訴,645
【裁判日期】    980120
【裁判案由】    偽造文書等
【裁判全文】
臺灣新竹地方法院刑事判決               95年度訴字第645號
公  訴  人  臺灣新竹地方法院檢察署檢察官
被      告  戊○○
選任辯護人  袁曉君律師
上列被告因偽造文書等案件，經檢察官提起公訴（95年度偵字第
3780號） ，本院判決如下：
    主  文
戊○○無罪。
    理  由
一、公訴意旨略以：被告戊○○係新竹國際商業銀行（嗣為渣打
    國際商業銀行股份有限公司【下稱渣打銀行】併購，下稱庚○○○）桃園三民分行行員，其與癸○○（另行審結）及曾
    同擔任汽車貸款對保員且熟悉貸款業務之卯○○（另經臺灣
    桃園地方法院判決）、己○○、辛○○、丁○○、丙○○、
    壬○○、甲○○（以上6 人業經本院判決）及辰○○（業經
    臺灣板橋地方法院判決），基於共同意圖為自己不法所有之
    犯意聯絡，及行使偽造私文書、行使偽造特種文書、行使偽
    造公文書，以及詐欺取財之概括犯意，自民國93年起，或由
    癸○○、卯○○以在報紙上刊登廣告，經由癸○○、卯○○
    及被告戊○○招攬介紹，代己○○、辛○○、丁○○、丙○○、壬○○、甲○○及辰○○向庚○○○桃園三民分行申請
    信用貸款，癸○○、卯○○並提供與貸款申請資格不符之偽
    造資料，癸○○、卯○○、被告戊○○從中抽取佣金及資料
    處理費牟利，其等均明知己○○、辛○○、丁○○、丙○○
    、壬○○、甲○○及辰○○等人均未任職於「五秀企業有限
    公司」（下稱五秀公司）、「東盛實業社」、「永昌專業租
    屋公司」（下稱永昌公司）、「好田乳業股份有限公司」（
    下稱好田公司）、「鈞富企業社」，且己○○等人之信用及
    擔保不足以申請個人消費信用貸款，竟由己○○等人提供國
    民身分證及戶籍謄本等個人資料證明文件，委由卯○○、被
    告戊○○向庚○○○桃園三民分行代辦申請信用貸款，約定
    交付核撥貸款金額之百分之10至百分之40不等成數之金額作
    為佣金，由癸○○、卯○○在桃園縣桃園市○○○街205 號
    2 樓，以電腦文書製作系統繕打不實資料後製作列印各類所
    得扣繳暨免繳憑單（下稱扣繳憑單）、財政部台灣省北區國
    稅局92、93年度綜合所得稅資料清單（下稱綜所稅清單）、
    綜合所得稅結算申報所得資料參考清單（下稱綜所稅結算清
    單），以及「五秀公司」、「東盛實業社」、「永昌公司」
    、「好田公司」、「鈞富企業社」之在職證明後，加蓋不詳
    地點偽刻之財政部北區國稅局全功能櫃臺專用章及上開五秀
    公司等公司及負責人大小章之方式，連續偽造「五秀公司」
    等公司之扣繳憑單私文書，及綜所稅清單、綜所稅結算清單
    等公文書，及「五秀公司」等在職證明之特種文書，及偽造
    丁○○永昌公司名片後，癸○○、卯○○再於庚○○○桃園
    三民分行消費信用貸款申請書公司聯絡電話欄，填入事先申
    請之室內電話00-0000000、00-0000000、00-0000000、00-0
    000000號，以便庚○○○桃園徵信人員電話徵信時，經撥打
    上開電話轉接至00-0000000號再轉接至0000000000號由卯○○接聽應答，誤信己○○等人確實在上開在職證明所屬公司
    任職。癸○○、卯○○備齊偽造資料及申請書填寫完成後，
    交與己○○等人於申請書申請人欄簽名，癸○○、卯○○即
    自94年6 月間起至同年10月間止持己○○等人之申請書及上
    開偽造資料，向庚○○○桃園三民分行之被告戊○○送件申
    請消費性貸款，致庚○○○陷於錯誤而貸予之，足生損害於
    五秀公司、東盛實業社、永昌公司、好田公司、鈞富企業社
    及庚○○○對於客戶信用評估之正確性，因認被告戊○○涉
    犯刑法第216 條、第210 條、第211 條、第212 條、第339
    條第1 項之共同行使偽造私文書、共同行使偽造公文書、共
    同行使偽造特種文書、共同詐欺取財罪嫌云云。
二、程序部分：被告及其辯護人主張證人即共犯癸○○於警詢之
    陳述無證據能力等語。按被告以外之人於審判外之言詞或書
    面陳述，除法律有規定者外，不得作為證據，刑事訴訟法第
    159 條第1 項定有明文。而所謂法律有規定者，即包括同法
    第159 條之1 至第159 條之5 所規定傳聞證據具有證據能力
    之例外情形。故如欲採被告以外之人於審判外之言詞，即如
    警詢或檢察官偵查中之言詞為證據時，必須符合法律所規定
    之例外情形，方得認其審判外之陳述有證據能力，最高法院
    96年度台上字第612 號判決可資參照。經查共犯癸○○於警
    詢之陳述就被告戊○○而言，乃屬被告以外之人於審判外之
    言詞陳述，又無刑事訴訟法第159 條之1 至第159 條之5 所
    規定之例外情形，應認共犯癸○○於警詢之陳述無證據能力
    。至共犯癸○○於偵查中之陳述部分，被告及辯護人均就證
    據能力表示無意見，依刑事訴訟法第159 條之5 之規定，應
    認有證據能力。
三、按被告或共犯之自白，不得作為有罪判決之唯一證據，仍應
    調查其他必要之證據，以察其是否與事實相符，刑事訴訟法
    第一百五十六條第二項定有明文。立法旨意乃欲以補強證據
    以防範被告或共犯自白之虛擬致與真實不符，亦即以補強證
    據之存在，藉之限制自白在證據上之價值。共犯，為被告以
    外之人。共犯不論在同一訴訟程序而為共同被告，或在不同
    之訴訟程序而非共同被告，其各別犯罪事實仍獨立存在；就
    被告本人之案件而言，其本質上屬於證人。故利用具有共犯
    關係之共同被告之自白或其他不利於己之陳述，作為認定其
    他共同被告犯罪之證據，為確保其他共同被告對證人之詰問
    權，該具證人適格之共同被告於審判中，除有類如刑事訴訟
    法第一百五十九條之三所列各款情形，或被告已明示捨棄詰
    問者外，應依人證之法定調查程序傳喚到庭具結陳述，使其
    他共同被告有詰問該共同被告即證人之機會；且仍應調查其
    他必要之證據，以察其陳述是否與事實相符，亦即仍須有補
    強證據以擔保該共犯自白之真實性，始得採為斷罪之依據，
    最高法院95年度台上字第6673號著有判決。
四、公訴意旨認被告戊○○涉嫌與癸○○、卯○○共犯上開偽造
    文書等犯行，無非係以下列證據為依據：
    (1)共犯癸○○於警詢、偵查中之供述與證述。
    (2)共犯卯○○於警詢、偵查中之供述與證述。
    (3)共犯己○○、辛○○、丁○○、丙○○、壬○○、甲○○
      於警詢及偵查中之供述。
    (4)被告戊○○於警詢中之供述。
    (5)證人乙○○、巳○○、子○○於警詢之陳述。
    (6)辰○○、壬○○、甲○○、己○○、辛○○、丁○○、丙○○向庚○○○貸款之貸me  more申請書。
    (7)財政部北區國稅局桃園分局95年1 月5 日北區國稅局桃縣
      二字第0950002181號函、財政部北區國稅局新竹分局95年
      3 月1 日北區國稅局竹二字第0951003984號函及所檢附之
      清單、核對情形一覽表、財政部北區國稅局中壢稽徵所94
      年12月30日北區國稅中壢二字第0940008464號函暨檢附之
      永昌企業社92年度、93年度員工薪資所得資料。
    (8)偽造之財政部北區國稅局桃園分局辰○○92年度、93年度
      綜合所得稅各類所得資料清單、偽造之好田公司辰○○93
      年度各類所得扣繳暨免扣繳憑單、偽造之財政部北區國稅
      局新竹分局壬○○92年度、93年度綜合所得稅各類所得資
      料清單、偽造之東盛實業社壬○○93年度各類所得扣繳暨
      免扣繳憑單、偽造之財政部北區國稅局新竹分局甲○○92
      年度綜合所得稅各類所得資料清單、偽造之鈞富企業社甲○○93年度各類所得扣繳暨免扣繳憑單、偽造之財政部北
      區國稅局新竹分局己○○92年度、93年度綜合所得稅各類
      所得資料清單、偽造之五秀公司己○○93年度各類所得扣
      繳暨免扣繳憑單、偽造之財政部北區國稅局桃園分局辛○○92年度綜合所得稅各類所得資料清單、偽造之財政部北
      區國稅局中壢稽徵所辛○○93年度綜合所得稅結算申報所
      得資料參考清單、偽造之永昌企業社辛○○93年度各類所
      得扣繳暨免扣繳憑單、偽造之財政部北區國稅局中壢稽徵
      所丁○○92年度、93年度綜合所得稅各類所得資料清單、
      偽造之永昌企業社丁○○93年度各類所得扣繳暨免扣繳憑
      單、偽造之財政部北區國稅局中壢稽徵所丙○○92年度、
      93年度綜合所得稅各類所得資料清單、偽造之永昌企業社
      丙○○93年度各類所得扣繳暨免扣繳憑單、偽造之好田公
      司辰○○在職證明書、偽造之東盛實業社壬○○員工在職
      證明書、偽造之鈞富企業社甲○○在職證明書、偽造之五
      秀公司己○○在職證明、偽造之永昌企業社辛○○、丁○○在職證明。
    (9)扣案之傳真機、電腦、事務機、財政部北區國稅局全功能
      櫃台專用章、財政部台北市國稅局全功能服務櫃章、五秀
      公司等公司章及各該公司負責人印章、日期章、行動電話
      、磁片、光碟片、偽造之己○○等人貸款用財經資料一批
      。
五、惟訊之被告戊○○堅決否認有何上揭偽造文書等犯行，辯稱
    ：並未與癸○○等人共同招攬介紹代辦己○○等人向銀行申
    請信用貸款，更未從中抽取佣金及資料處理費，僅係受癸○○、卯○○之託收受被告壬○○等人向庚○○○貸款之文件
    ，更未與己○○等人約定交付核貸金額百分之8 至百分之40
    不等之金額作為佣金等語。
    經查：
（一）被告戊○○於警詢中固雖承認與癸○○、卯○○均為朋友
      ，並在庚○○○桃園三民分行承辦己○○等7 人向庚○○○貸款事宜，惟其亦供稱就己○○等7 人申辦貸款之申請
      書內容不實暨檢附之資料有偽一節並不知情（參95年度偵
      字第3780號卷）。
（二）共犯卯○○於警詢及偵查中之供述或未提及被告戊○○、
      或供稱不知被告戊○○是否知悉證件有偽（參同前卷第
      30-33 、10 6-110、112-116 頁、95年度偵字第4038號卷
      第22-24 頁）。另共犯己○○、辛○○、丁○○、丙○○
      、壬○○、甲○○等人雖於警詢、偵查中自白犯行，然均
      未提及與被告戊○○有關之事宜（參95年度他字第1328號
      卷第5-7 、89-92 頁、95年度他字第1326號卷第4-6 、52
      -55 頁、95年度他字第1327號卷第5-8 、34-37 頁、95年
      度他字第13 53 號卷第5-7 、46-49 頁、95年度他字第12
      50號卷第5-7 、41-44 頁、95年度偵字第4038號卷第65-6
      6 頁）。又共犯辰○○於臺灣板橋地方法院檢察署偵查中
      暨臺灣板橋地方法院審理中亦均未提及與被告戊○○有關
      之事宜（參本院卷七第136-141 頁）。且共犯壬○○、己○○、辛○○、甲○○以證人身分於本院審理時亦均證述
      並未見過被告戊○○或認識被告戊○○或與被告戊○○有
      何接洽或支付被告戊○○酬勞等語（參本院卷五第141-16
      2 頁）。是上開共犯於警詢及偵查中之陳述、證述，均不
      足以證明被告戊○○有何起訴書所載之犯行。況共犯卯○○於本院審理中以證人身分證述：94年6 月間即認識被告
      戊○○，知道她是銀行行員，癸○○的朋友，被告戊○○
      是我送件至庚○○○桃園三民分行的收件窗口，該行我只
      認識她，她並未向我收取對價或利益，我亦不曾給被告戊○○收件的對價或其他利益，送件過程中並未告知被告戊○○資料是ㄒㄩㄢ過的，被告戊○○從頭到尾都不知道資
      料是偽造的，我也不曾跟她提過，我們這行業就偽造之文
      件有三種說法，一種稱呼為A 件B 件，真的文件稱呼為A
      件、假的就稱呼為B 件，一種說法就是稱呼假的為ㄒㄩㄢ
      過的，還有一種就直接說假的，但我從未跟被告戊○○講
      這些是B 件或是假的或是ㄒㄩㄢ過的等語（參本院卷七第
      58-78 頁）。則綜合上開各共犯兼證人所述，實無從證明
      被告戊○○有何起訴書所述之犯行。
（三）證人乙○○即庚○○○職員、證人巳○○即財政部北區國
      稅局新竹分局職員、子○○即東盛實業社負責人於警詢中
      之陳述亦均未提及與被告戊○○有關之事宜（參95年度偵
      字第3110號卷二第1-2 、22-24 、25-26 、89-91 、111-
      11 3、133-135 、136-138 、161-163 、164-165 、166-
      16 7頁）。又證人乙○○於本院審理時復證述：本案係其
      最先發現，是針對國稅局全功能櫃台專用章作真偽之比對
      才發現的，如果是一個業務員，拿到一個案件他根本沒有
      時間去判斷真偽，公司曾調查過被告戊○○，但據悉被告
      戊○○尚未曾受公司處分，大部分銀行基本上如果用人工
      電話調查，只要根據申請人所填寫的公司電話資料等打過
      去，只要有人接並能回答銀行問題，就算徵信通過等語（
      參本院卷五第49-53 頁）。是上開3 名證人之陳述、證述
      ，亦均不足以證明被告戊○○有何起訴書所指之犯行。
（四）
      (1)證人寅○○即庚○○○桃園三民分行經理於本院審理時
        證稱：被告戊○○於94年間在庚○○○桃園三民分行擔
        任作業部分的出納工作，94年間分行所有員工都可以為
        任何貸款案件的收件人員，丑○○是專門的業務人員，
        我會要求所有行員對於親友作業務推展，因為這樣分行
        的業績會增加，被告戊○○雖是櫃台人員，也可以收受
        申請貸款的文件，當時銀行有推一個貸款方案「貸me
        more」，強調可以在8 小時內核貸，可以用傳真收件方
        式辦理，即貸款流程為客戶端有貸款需求，可以先傳真
        貸款申請書、財力證明文件、身分證明文件到我們分行
        來，收件人員收到的申請書是經由傳真過來，分行會重
        新謄過一份申請書，申請人簽名部分是空白的，因為傳
        真比較模糊，有些資料還要打電話去確認，申請人簽名
        部份會空下來，等核貸對保時再請申請人在申請書上簽
        名，傳真收件沒有正本可以核對，分行主管要在申請書
        上蓋章，作形式上的審核，認定這案件的確是我們分行
        所送出去的，分行沒有權力審查，後續的審查有另一個
        獨立部門負責，審查部門會再做確認及徵信工作，像是
        申請書上會有工作的聯絡電話，他們會根據這部分資料
        去做審查，或是上面留第三人的電話，也會打去確認，
        他們會透過多方面去審查，核貸與否是審核部門決定，
        收受貸款案件人員或是勸募人員無權決定是否核貸，審
        核之後資料會再回到我們分行來，我們再請客戶到分行
        或是離他居住地比較方便的分行進行對保，對保完成後
        ，就到另一個撥貸中心取款，分行就貸款收受人員、勸
        募人員完成貸款案件後會針對各種不同方案的貸款給予
        不同的獎勵方式，「貸me more 」方案會根據貸款金額
        乘以一定百分比來給予獎金，我們的獎金是發給招募人
        員，但是對外丑○○是業務人員，所以總行那邊會直接
        發給丑○○，獎金扣稅後，再發給收件人員，因為業務
        人員才有業績，一般行員送件沒有業績，所以我們銀行
        內部討論後決議，招攬的信貸案子都掛在業務人員那邊
        ，由業務人員送件，任何一個員工他所收件的都可以拿
        到獎金。被告戊○○招攬客戶申辦信用貸款，金額的多
        寡不會影響其考績或績效。本行發現本件冒貸後，總行
        內部有針對被告戊○○調查，不認為被告戊○○涉及不
        法，亦未做任何懲處。分行只有負責招攬、送件，如果
        發生呆帳，是審核部門的主管要負責，但業務人員如果
        送件發生呆帳比例過高，他要受停止送件的處分，送件
        的權力會被暫停等語（參本院卷五第31-41 頁）。
      (2)證人丑○○即庚○○○桃園三民分行金融專員於本院審
        理時證稱：被告戊○○係擔任桃園三民分行之櫃台人員
        ，我們分行都有一個專門放款的金融專員，桃園三民分
        行所有的行員他們自己也會有案件來源，他們會把案件
        掛在我這金融專員上由我來送件，故被告戊○○於94年
        間亦有案件來源掛在我身上由我送件，信用貸款如果成
        功核貸有業績獎金，是依據貸款金額來計算獎金，貸款
        10萬元獎金大概360 元，我收到獎金後先會扣完6%稅再
        把獎金轉給他們，獎金沒有對分，因為他們把案子掛在
        我身上，對我的季考核有幫助，所以我無條件把獎金轉
        出去，我剛開始是領現金給被告戊○○，後來有時候我
        領現金存入她的戶頭或是直接轉帳進她的戶頭。收件人
        員收到傳真申請貸款文件，我需要重新填寫申請書，因
        為怕傳真太糢糊，所以規定要再重新填寫，有時候是我
        寫的、有時候是轉介人員寫，因為當時說要8 小時核貸
        ，但是有的客人真的沒辦法跑來，所以原則上只要送件
        我們就會蓋「本影本與正本核對無誤」這個章，以符合
        審核部門要求，我們會有彈性，為了因應客戶的要求，
        所以有時候沒有實際核對文件正本。銀行的徵信部門做
        完審核後會再回對保，原則上由服務台人員，因為總行
        規定勸募人員不能作對保，所以我不能作對保，但有時
        候服務台人員在忙時，櫃台人員也可以做對保，被告戊○○不是招募人員，所以可以做對保，有時候對保我也
        在場，對保人員要做的對保事情主要核對是否為本人對
        保，就是核對身分證，原則不會再問財力狀況、工作狀
        況，應該已經透過審核部門審核過了，所以我們只是確
        定是否為他本人申貸而已，就算是任何一位行員進行對
        保，只要確定申請人身分資料，對於貸款結果都不會有
        改變，我們在撥款時，規定要有庚○○○的活期帳戶，
        所以來對保時，會由服務台人員來開立活期帳戶。94年
        6 月份我轉給被告戊○○3148元，7 月份4399元，8 月
        份2200元、9 月份1354元、10月份3384元，但無法由獎
        金推知被告戊○○轉介之貸款案各貸款金額若干，從被
        告戊○○存摺往來明細亦可看出94年7 月14日我轉3148
        元、94年8 月12日轉4399元、94年9 月14日轉1 筆508
        元、1 筆1692元、94年10月14日轉1354元、94年11月14
        日轉3384元，被告戊○○自94年10月份以後就沒有再轉
        介了等語（參本院卷五第41-48 、108-110 頁）。
      (3)經本院向渣打銀行查詢結果，被告戊○○參與對保手續
        者計有辰○○、壬○○、己○○3 件貸款案，此有渣打
        銀行96年8 月20日渣打商銀CB-OPS字第09600241號函暨
        檢附之借影本在卷可憑（參本院卷六第14-22頁）。
      (4)綜合以上2 名證人即被告戊○○之同事寅○○、丑○○
        於本院審理時所為之證述暨渣打銀行之上開函文以觀，
        被告戊○○係庚○○○桃園三民分行之櫃台人員並可就
        客戶傳真貸款等事宜收件再交由金融專員丑○○重填申
        請書後以丑○○名義呈分行主管寅○○蓋章作形式審核
        ，再送總行之獨立審核部門徵信後決定放款與否，至多
        於對保時被告戊○○會因服務台人員忙碌而協助核對確
        定申貸人身分，而被告戊○○就上開7 件貸款案之中3
        案辦理對保，自94年6 月間起至同年10月間止因轉介貸
        款案共計獲得獎金14485 元。是被告戊○○就上開7 件
        貸款案既無審查權，又非由其全權負責對保事宜，且其
        所屬公司另有獨立部門負責徵信，而其轉介貸款案件之
        多寡又與考績無關，至多僅額外增加獎金，然其獎金亦
        僅達1 萬餘元，且該1 萬餘元之獎金未必全係因癸○○
        、卯○○代辦信貸送件而來，在被告戊○○就貸款案並
        無任何實質決定權又與考績無關、且庚○○○另有獨立
        部門審核把關之下，實難想像被告戊○○會為區區1 萬
        餘元獎金鋌而走險？
（五）雖共犯癸○○於警詢、偵查中曾供述被告戊○○有參與如
      起訴書所指之犯行，然共犯癸○○於警詢之陳述並無證據
      能力，已如前述，而其於偵查中之陳述於95年5 月22日偵
      訊中未提及與被告戊○○有關事宜（參95年度偵字第3780
      號卷第117-128 頁）；於95年6 月22日偵訊中供稱壬○○
      之貸款案是被告戊○○找癸○○要，而由壬○○找被告戊○○辦理，再由被告戊○○找癸○○幫忙提供偽造資料，
      辰○○、甲○○亦係被告戊○○找癸○○要云云（參95年
      度偵字第3780號卷第133-135 頁）。然共犯壬○○於警詢
      中從未提及與被告戊○○相關事宜，已如前述，其反供稱
      係透過癸○○幫忙送件，偽造之財力證明、在職證明均係
      癸○○偽造，申請書亦係癸○○填寫等語（參95年度偵字
      第3780號卷第4-5 頁），顯與共犯癸○○上開所述不符。
      又共犯辰○○於於臺灣板橋地方法院檢察署偵查中暨臺灣
      板橋地方法院審理中亦均未提及與被告戊○○有關之事宜
      ，已如前述。況共犯壬○○於本院審理時以證人身分證稱
      ：其不認識被告戊○○，亦未見過面，更未給酬勞，向庚○○○貸款事宜是癸○○通知助理跟我聯絡，叫我去庚○○○桃園三民分行對保，在辦理庚○○○信貸之前已認識
      癸○○等語（參本院卷五第142-145 頁），是認共犯癸○○於偵查中之上開陳述與其他共犯所述大不相同，實難盡
      信。況共犯癸○○於本院審理時以證人身分證述：其與被
      告戊○○係朋友，亦是房東房客關係，我是房東、她是房
      客，被告戊○○是租我桃園縣龜山鄉○○路202 號9 樓的
      房子住到我被收押為止，知悉被告戊○○於94年間在庚○○○任職，給被告戊○○的貸款資料計有壬○○、甲○○
      、辰○○3 人，在94年間壬○○向庚○○○辦理信用貸款
      前即已認識壬○○，但非透過被告戊○○，就壬○○用假
      資料貸款之事，只有點到為止，沒有對被告戊○○明說，
      只有跟她說「資料是ㄒㄩㄢ過的」而已，即是有包裝過的
      意思，其並未說被告戊○○要酬勞，酬勞是卯○○講的，
      卯○○說戊○○要酬勞，卯○○叫我每件給他3000元到
      6000元的酬勞，說會拿給被告戊○○，其確實都有拿錢給
      卯○○，但不知卯○○無拿錢給被告戊○○，亦未跟被告
      戊○○確認過，辰○○貸款案是被告戊○○的朋友拿過來
      ，有幫甲○○拿資料給被告戊○○，是給她作業績，有告
      訴被告戊○○資料是ㄒㄩㄢ過的，被告戊○○只有幫我們
      送件，並未與我、卯○○招攬客戶，其並未直接與被告戊○○講到偽造資料一事，是被告戊○○之朋友主動跟我說
      他可以配合，用偽造的資料跟銀行辦貸款，我每次拿資料
      給被告戊○○都有跟她說這個資料有ㄒㄩㄢ過，她都沒有
      反應，我認為這是種默契，表示她懂了，我根本不知道被
      告戊○○只是櫃台人員、沒有業績問題，被告戊○○確實
      有跟我說給她品質比較好的客戶，但所謂「品質比較好的
      客戶」在我的定義裡是指資料雖然是假的，但是不會倒帳
      的客人，壬○○貸款部分是我先打電話跟被告戊○○說有
      一位客戶叫壬○○、資料ㄒㄩㄢ的、名下有不動產、條件
      很好，可以承作，然後她就收件了，後來戊○○就通知過
      件50萬，然後壬○○的介紹人帶著壬○○去對保，對完保
      就撥款，撥完款後我就拿6000元給卯○○，憑良心講，我
      跟被告戊○○講「ㄒㄩㄢ過的」，她到底聽得懂不懂，我
      不是她，我不知道她懂不懂，因為她從來沒有反問過我，
      所以不知道她知不知道，所謂「資料ㄒㄩㄢ過的」這個術
      語應該是我們在做代辦貸款的都聽得懂，有跟我們配合的
      行員，我們都有明講是ㄒㄩㄢ過的，不會騙他們，他們要
      做就做，但是他們都沒有反問過我什麼是ㄒㄩㄢ過的等語
      （參本院卷五第111-137 頁），是依證人癸○○於本院審
      理時之上開證述，其既未對被告戊○○明言代客申貸之財
      力證明、在職證明有偽，要難僅因共犯癸○○於偵查中尚
      有可議之陳述暨其所謂「資料ㄒㄩㄢ過的」一詞遽認被告
      戊○○係與癸○○、卯○○等人共同使用偽造證明文件向
      庚○○○冒貸。
（六）至起訴書所引之辰○○、壬○○、甲○○、己○○、辛○○、丁○○、丙○○向庚○○○貸款之貸me more 申請書
      暨財政部北區國稅局桃園分局、新竹分局、中壢稽徵所各
      該函文及檢附之清單、核對情形一覽表、永昌企業社員工
      薪資所得資料，固得證明己○○等人確實未在永昌企業社
      等公司行號任職並領有數十萬元之薪資，然仍無足以證明
      被告戊○○知悉且共同參與行使偽造公文書等犯行。又己○○等7 人向庚○○○冒貸所提出之偽造之財政部北區國
      稅局桃園分局、新竹分局綜合所得稅各類所得資料清單與
      偽造之各家公司行號各類所得扣繳暨免扣繳憑單、在職證
      明等文件，並未見被告戊○○曾在上開文件註記任何足以
      證明被告戊○○參與此部分偽造或行使之文字或符號，而
      該等文件所蓋之「本影本與正本核對無誤」戳章，乃庚○○○內部形式上之作業流程，以符合該行審核部門要求，
      業如前述，尚不足以證明被告戊○○明知文件有偽而故意
      加蓋該戳章。另扣案之各種事務機器、國稅局櫃台章、各
      公司章及負責人印章、日期章、行動電話、磁片、光碟片
      、偽造之己○○等人貸款用財經資料一批，係在共犯癸○○與卯○○位於桃園縣桃園市○○○街205 號2 樓處查獲
      ，然被告戊○○係向共犯癸○○承租位於桃園縣龜山鄉○○路202 號9 樓房屋，此據共犯癸○○陳述在卷，茲該等
      扣案物既非在被告戊○○向共犯癸○○承租之房屋查獲，
      要難認定被告戊○○知悉癸○○、卯○○等人利用扣案之
      工具偽造財力證明及在職證明。
六、雖檢察官另以共犯癸○○於96年2 月15日以證人身分具結證
    述被告戊○○知悉證人癸○○在做偽造之資料，亦知悉卯○○所送件之資料係偽造云云（參95年度偵字第1399號卷第10
    6-111 頁），然被告戊○○業於95年8 月16日即經檢察官提
    起公訴，並於95年8 月25日繫屬本院，此有本院審理卷一在
    卷可證，是證人癸○○之上開證述於被告戊○○經檢察官起
    訴時並不存在，亦即檢察官起訴書之證據清單本無該項證據
    ，檢察官於被告戊○○被起訴且案件繫屬本院後約半年才又
    自行就已起訴之案件作任意性偵查，殊有未洽，此項證據實
    不足以列為不利於被告戊○○之證據，至多僅能作為彈劾證
    人癸○○於本院審理時證述所用，況證人癸○○於本院審理
    時之證述又與其偵查中所述不符，已如前述，是此部分證據
    更無足以證明起訴書所指之被告犯行。
七、參合以上各項公訴人所引用之證據，除共犯癸○○曾於95年
    6 月22日偵查中之供述外，其餘之證據均無足以證明被告戊○○有何起訴書所載之共同行使偽造公文書等犯行，而共犯
    癸○○之上開供述尚有可議之處，且與其於本院審理時之證
    述不符，參照前揭最高法院判決，實難僅憑共犯癸○○於偵
    查中不利於被告戊○○之供述，即遽認被告戊○○確有參與
    癸○○、卯○○等人利用偽造之證明文件向銀行冒貸之犯行
    。公訴人所舉之各項證據既不能證明被告戊○○有何共同行
    使偽造公文書、行使偽造私文書、行使偽造特種文書及詐欺
    取財犯行，自應為無罪之諭知，庶免冤抑。
據上論斷，應依刑事訴訟法第301 條第1 項前段，判決如主文。
本案經檢察官黃秋婷到庭執行職務。
中    華    民    國    98    年    1     月    20    日
                  刑事第三庭    審判長法  官  賴淑敏
                                      法  官  黃美文
                                      法  官  林惠君
以上正本證明與原本無異。
如不服本判決應於收受判決後10日內向本院提出上訴書狀，並應
敘述具體理由。其未敘述上訴理由者，應於上訴期間屆滿後20日
內向本院補提理由書(均須按他造當事人之人數附繕本)「切勿逕
送上級法院」。
中    華    民    國    98    年    1     月    21    日
                                      書記官  劉亭筠


司法院資訊處製作；財團法人民間司法改革基金會備份。
